臺灣高等法院刑事判決　　　　　　　　　 95年上易字第255號
上　訴　人　臺灣臺北地方法院檢察署檢察官
被　　　告　乙○○
　　　　　　甲○○
上二人共同
選任辯護人　李　旦律師
　　　　　　江俊賢律師
　　　　　　謝伊婷律師
上列上訴人因被告毀損案件，不服臺灣臺北地方法院94年度易字
第485 號，中華民國94年12月30日第一審判決（起訴案號：臺灣
臺北地方法院檢察署93年度偵續字第445 號），提起上訴，本院
判決如下：
    主  文
原判決關於乙○○部分撤銷。
乙○○干擾他人電磁紀錄之處理，足以生損害於公眾及他人，處
有期徒刑伍月，如易科罰金以參佰元折算壹日。
其餘上訴（甲○○部分）駁回。
    事  實
一、乙○○係設於台北市○○區○○路二段二三二號四樓聯華電
    信股份有限公司（下稱聯華電信公司）負責人，自民國八十
    八年八月六日起至同年月二十三日止，利用不知情之公司員
    工，在聯華電信公司上址內，分別以公司自有之電腦設備及
    網際網路專線，及乙○○同為負責人之聯華電信公司關係企
    業國邦電訊股份有限公司向中華電信股份有限公司（下稱中
    華電信公司）租用之網際網路撥接帳號「MOBL」、以假名「
    不用問」、「李達夫」向數位聯合電信股份有限公司（下稱
    數位聯合電信公司，前身為資策會）」租用之網際網路撥接
    帳號「FR201117」及「FR254039」上網，連接至大眾電信股
    份有限公司（下稱大眾電信公司）經營之大眾電信網站（網
    址：http://www.fitel.net.tw ），利用該網站所提供之「
    網呼PLUS」功能，連續傳送約三十三萬一千六百零七筆無意
    義之資訊至大眾電信公司之呼叫器網路，干擾大眾電信公司
    之網站伺服器對於電腦資料之正常處理，致使該大眾電信公
    司之主機均不堪大量讀取之負荷，而使電腦系統無法有效運
    作，足生損害於大眾電信公司及使用大眾電信公司網站設備
    之大眾。
二、案經告訴人大眾電信公司訴由內政部警政署刑事警察局移送
    臺灣臺北地方法院檢察署檢察官偵查起訴。
    理  由
甲、程序方面：
一、告訴人所提出大眾電信網呼PLUS異常紀錄摘要（即電腦主機
    紀錄檔log，以下稱電腦紀錄檔）之證據能力：
(1)、辯護人雖辯稱上揭紀錄屬審判外陳述，無證據能力云云。惟
    刑事訴訟法第一百五十九條第一項規範之傳聞法則，即禁止
    援用傳聞作為證據之法則，關於傳聞定義，乃「被告以外之
    人於審判外之言詞或書面陳述」，而依美國聯邦證據法第八
    ０一條C 「傳聞」之定義，係指「非於審判中作證之陳述人
    所為，而被提出作為證明一方主張之事項為真實之陳述」，
    可知，傳聞規範的為「陳述人」之「陳述」，而「陳述」之
    內容須是「證明一方主張之事項（即待證事項）為真實」，
    而電腦主機紀錄檔log，係電腦所產生之紀錄資訊，核非「
    陳述人之陳述」，概念上為「非傳聞」（並非傳聞之例外）
    ，自不適用傳聞法則之禁止規定，上揭辯護意旨，容有誤解
    ，合先敘明。
(2)、再者，告訴人大眾電信網呼PLUS異常紀錄摘要（即電腦紀錄
    檔log） 係電腦所產生之紀錄資訊，用來記錄電腦主機所處
    理資訊之IP位址、使用時間及內容等，其記錄具有機械性、
    規律性、不間斷性之特性。況且，網路使用者帳戶所屬之IP
    位址等相關資料，除網路使用者本身以外，其餘一般人均無
    從得知，是告訴人既不知被告乙○○為負責人之聯華公司用
    以連接網路所使用之帳戶IP位址，自無篡改上開電腦紀錄檔
    之可能，且被告既未提出上揭紀錄有偽造之事證，自應認定
    為真實，而本院於審理程序中對上揭紀錄既已依法踐行法定
    調查證據程序，上揭電腦紀錄檔，自有證據能力。（至於聯
    華電信公司電話通聯紀錄、中華電信及數位電信之撥接上網
    紀錄，均有證據能力之理由，亦屬相同）
二、卷內「大眾電信公司遭受電磁干擾之相關資料一覽表」之證
    據能力：
    辯護人雖復辯稱上揭一覽表乃審判外陳述，無證據能力云云
    。然查卷內「大眾電信公司遭受電磁干擾之相關資料一覽表
    」，其上之「電腦稽核欄」、「電話通聯紀錄欄」、「電腦
    撥接紀錄欄」，僅是分別將證據方法─電腦主機紀錄（log
    ）、聯華電信公司電話通聯紀錄、中華電信及數位電信之撥
    接上網紀錄之內容加以文字化及表格化以記載，作為便利說
    明之用，核非證據方法，被告及辯護人一再質以一覽表電腦
    稽核欄之證據能力，尚非的論，特此指明。
乙、實體方面：
壹、有罪部分（被告乙○○）：
一、認定犯罪事實理由及證據：
    訊據被告乙○○矢口否認有上揭犯行，辯稱：本案告訴人大
    眾電信公司所提出遭受攻擊之資料不能認定真偽，不能證明
    告訴人大眾電信公司網路主機有遭受攻擊，且聯華電信公司
    之電話、固定網址可能遭盜打、冒用，均不能證明本案之攻
    擊為被告乙○○或聯華電信公司所為，此外，檢察官從未證
    明告訴人大眾電信公司遭受何損害等語。本院查：
（一）關於告訴人大眾電信公司電磁紀錄遭受干擾之事實：
  (1)、告訴人大眾電信公司經營之大眾電信網站（網址：http:
      //www.fitel.net.tw），提供有「網呼PLUS」功能，連續
      於上揭時日遭受攻擊，經以上網連結至該網站，傳送約三
      十三萬一千六百零七筆無意義之資訊至大眾電信公司之呼
      叫器網路，有告訴人大眾電信公司之電腦主機紀錄（log
      ）（本案卷內稱「網路傳呼異常摘要」，附於偵查卷三第
      18頁至第73頁）在卷可稽。
  (2)、關於告訴人大眾電信公司「網呼PLUS」之運作方式，乃告
      訴人大眾電信公司設置於網站上，讓客戶及他人傳呼訊息
      給告訴人大眾電信公司開通之呼叫器用戶，當使用者連上
      「網呼PLUS」網頁後，輸入傳呼呼叫器門號及訊息，即可
      在網頁上按下「送出」，網站主機的CGI 程式會連接到加
      值主機，該主機元件固定每五秒連接到資料庫，抓出未傳
      送之訊息送到傳呼系統主機，再發射到空中，客戶便可收
      到訊息，此業據證人即告訴人大眾電信公司網路及主機管
      理人員江仕祥於原審證稱在卷（見原審卷二第80、82頁）
      ，復有網呼攻擊示意圖在卷可參（見偵查卷二第50頁），
      先予敘明。
  (3)、而告訴人大眾電信公司電磁紀錄遭受攻擊之情形，據證人
      江仕祥於原審證稱：「首先是我們單位接到客戶反應收到
      0-9 的訊息，向我們反應之後，我們檢查網站主機上確有
      被傳呼的紀錄，我們檢查網站上的log ，發現傳呼來源的
      IP大部份都是相同的，也沒有留覽其他網頁的紀錄，根據
      我們的網管的經驗，看到這種紀錄會判定為DOS 阻斷服務
      的情形，所以我們找了負責加值系統的人，修改程式過濾
      掉這些訊息」等語（見原審卷第81頁），另鑑定證人高大
      宇於原審亦稱：「這種攻擊稱它為阻斷服務攻擊（DOS ）
      ，會送大量無意義的訊息到電腦系統使該系統無法有效率
      運作，嚴重將無法執行正常客戶服務程序」（見原審卷二
      第68、69頁）。
  (4)、被告雖辯以：告訴人發現遭受攻擊後已在八十八年八月十
      二日十六時修改主機程式將攻擊訊息過濾，不可能在八十
      八年八月十三日九時許、十一時許，仍有二千三百二十七
      筆及二百二十八筆（加總二千五百五十五筆）之單一數字
      傳呼，顯見一覽表內之電腦稽核欄，警方未全數加以調查
      核對，其正確性不足採信云云。惟查：
      本件告訴人大眾電信公司電腦主機遭受干擾之事實，有
        告訴人大眾電信公司之電腦主機紀錄（log ）在卷可稽
        。而上揭事實之證據方法，乃電腦主機紀錄（log） ，
        至於卷內之一覽表電腦稽核欄，僅是以將上揭電腦主機
        紀錄（log ）之內容加以文字化及表格化之記載，核非
        證據方法，被告及辯護人一再質以一覽表電腦稽核欄之
        證據能力，尚非的論，特此指明。又證人高大宇亦證稱
        ：「（問：大眾網路傳呼異常摘要，你認為是否有可能
        偽造？）紀錄很多而且量很大，應屬公司運作中所正常
        留存紀錄，所以我認為不可能有偽造」（見原審卷二第
        70頁）等語。至被告乙○○於本院所辯：這以檔案編輯
        器就可產生云云（見本院卷第108 頁），此不僅涉及既
        未提出任何事證可供憑核，且所辯與常理有違（此指涉
        告訴人大眾電信公司偽造電腦主機紀錄（log ）證據，
        以指向聯華電信公司與被告乙○○犯罪），尚不足採信
        。
      又關於上揭所辯，證人江仕祥亦於原審證稱：「網站主
        機不是只有網呼PLUS功能，還包含其他產品的服務，在
        那時有可能是其他的客人也在大量瀏覽大眾網頁。系統
        設計的流量限制是針對整個加值服務，如剛才所說包括
        電子郵件等，並不僅針對網呼PLUS，八月十三日所傳呼
        二千五百五十五次，和系統限制流量無直接關聯。和網
        路PLUS有關，限制流量是包括所有加值服務，同一時間
        如果網呼PLUS有二千五百五十五次還要加上其他加值系
        統傳呼通數」（見原審卷二第85、86頁）等語，可知告
        訴人大眾電信公司「網呼PLUS」既由三個主機─網站主
        機、VAS加值主機、傳呼系統主機─連續進行訊息之處
        理及發送，而告訴人大眾電信公司於遭受干擾時，係在
        VAS加值主機進行過濾處理，雖然後端客戶因過濾掉干
        擾訊息而不再被干擾，但仍無法避免干擾訊息進入網站
        主機，而訊息既仍進入網頁主機，則自會留下log紀錄
        ，此事實確與在卷之電腦主機紀錄（log）相符，被告
        上揭質以告訴人大眾電信公司提供資料之辯詞，無足採
        之（而原審此部分事實認定，未究其詳，尚有違誤）。
  (5)、是以，由上調查結果互核以參，告訴人大眾電信公司之網
      站伺服器之電磁紀錄受到干擾之事實，應堪認定。
（二）關於干擾行為之發動者：
      查告訴人大眾電信公司遭受電磁紀錄干擾，其IP來源有三
      ，分別為固定網段（203.69.75 ）、中華電信之撥接帳號
      「MOBL」及聯合電信公司之撥接帳號 「FR201117」 、「
      FR254039」，此有告訴人大眾電信公司遭受電磁紀錄干擾
      之電腦紀錄（log ）在卷可稽，而三者與被告乙○○所屬
      之聯華電信公司之關係，茲分述如下。
  (1)、本件電磁紀錄干擾部分係透過固定網址專線（IP位址：
      203. 69.75.00~203.69.75.255） 連上網路發動攻擊，而
      上揭固定網址專線乃聯華電信公司所有，註冊日期為自八
      十七年八月七日開始，此有NETWORK 基本資料查詢結果在
      卷可稽（見偵查卷四第49頁）。
  (2)、上揭「MOBL」帳號之登記地址，係設於台北市○○路○段
      二三二號四樓，核與聯華電信公司之設址相同，而帳號申
      請人為被告乙○○擔任負責人之國邦電訊股份有限公司，
      此有門號申請資料及國邦電訊股份有限公司之公司基本資
      料查詢表在卷可稽（見偵查卷一第9 至10頁），足認「MO
      BL」帳號使用人與被告乙○○負責之聯華電信公司關係密
      切。再者，員警搜索時，在聯華電信公司員工陳曉萍、余
      孟芬電腦內發現「MOBL」帳號設定紀錄，而余孟芬電腦的
      上網紀錄亦顯示該電腦曾經上過大眾電信的網頁（見偵查
      卷三第177至182頁），由此，堪認「MOBL」帳號所為的攻
      擊行為，乃聯華電信公司所為。
  (3)、聯合電信公司之「FR201117」、「FR254039」帳號，申請
      人為「不用問」及「李達夫」，「不用問」之該登記通訊
      處為「亦不知地址在何處」，此有申請資料在卷可稽（見
      偵查卷一第12頁、偵查卷四第33頁），稽諸「李達夫」登
      記之身分證字號Ｚ000000000號經查詢結果，並非「李達夫
      」，而係鄭惠婷（此有戶役政資料在卷可稽，而李達夫乃
      花旗銀行推出相片卡廣告時之虛擬名字），可知，申請人
      均係使用假名及假造之身份證號碼及通訊處所。再查，八
      十八年八月十日至同年八月十五日告訴人大眾電信公司遭
      受攻擊期間，經比對聯華公司四十多支電話通聯紀錄、上
      揭二個帳號之撥接上網紀錄與告訴人大眾電信公司遭受上
      述三個撥接帳號所為之攻擊之電腦紀錄（log），三種來
      源資料各筆之起迄時間均相符合，此有告訴人大眾電信公
      司之電腦主機紀錄（log） 檔案、聯華公司電話通聯紀錄
      （偵查卷三第75至87頁）、中華電信及數位聯合電信所提
      供之撥接上網紀錄（偵查卷一第12頁、偵查卷四第29至36
      頁）在卷可據，足見告訴人大眾電信公司所受上揭攻擊確
      實來自聯華公司。至於八十八年八月十八日至同月二十三
      日警方雖因經費關係，未再調閱聯華電信公司之通聯紀錄
      ，惟觀諸遭受電磁紀錄干擾仍來自聯華電信公司之「FR25
      4039」帳號及聯華電信公司之固定網段（即203.69.75.70
      及203.69.75. 65） ，與上揭來源均屬相同，應認均係聯
      華電信公司所為。
  (4)、被告及辯護人雖辯稱：檢警並未在聯華電信公司內搜索到
      任何上網撥接紀錄，故聯華電信公司極有可能遭偷接線路
      盜打電話，且告訴人大眾電信公司提供資料內有聯華電信
      公司固定IP，不必然是聯華電信公司員工上過告訴人大眾
      電信公司網站等語。然查：
      告訴人大眾電信公司遭受電磁紀錄干擾，其IP來源分別
        為聯華電信公司之固定網段、中華電信之撥接帳號「
        MOBL 」及聯合電信公司之撥接帳號「FR201117」、「
        FR254039」，惟自八月十一日起至八月十四日止，傳呼
        對象均為隨機，傳呼內容則均為0到9的數字，而再自八
        月十八日起迄八月二十三日止，傳呼對象則均改為隨機
        10個門號，傳呼內容則均為「我」，由此一致性觀之，
        發動干擾之三種來源均屬同一行為人。再者，網路傳呼
        屬於TCP 協定，送端要送資料給收端前，須先經由號令
        控制通知網路，以建立通道，如何可能長時間假造網址
        。再者，又焉有行為人能夠同時冒用聯華電信公司之固
        定網址、復非法取得上開撥接帳號、再盜接聯華公司電
        話線之能事。證人高大宇亦證稱：「（問：大眾電信遭
        攻擊有無可能是網址遭冒用？）我認為不可能。理由是
        部份來源來自聯華公司固定IP，（部分來源）中華電信
        與資策會給的動態IP，動態IP是指不同的時間會有不同
        的IP位置，加上好幾天的紀錄均與聯華電信公司相關，
        故實務上不可能有網址假冒的情形」（見原審卷二第69
        頁），被告辯稱遭盜用乙節，不可採信。
      行為時辦理無線叫人業務的業者，主要計有中華電信公
        司、被告所屬之聯華電信公司、告訴人大眾電信公司及
        中華國際傳呼公司，此有交通部電信總局九十四年十月
        二十六日電信公字第０九四００二三０五七０號函暨檢
        送之「無線電叫人業務各業者用戶數統計表」各一件附
        卷可稽（見原審卷二第47至48頁），而本案除告訴人大
        眾電信公司遭受攻擊外，中華國際傳呼公司於八十八年
        間亦因遭受相同攻擊而報案，業據鑑定證人高大宇證稱
        在卷。是以，何人（或何業者）有此動機一方面攻擊告
        訴人大眾電信公司，一方面又嫁禍聯華電信公司，如此
        綿密複雜地盜用聯華電信公司之固定網址、非法取得與
        聯華電信公司相關撥接帳號（「MOBL」）、再盜接聯華
        公司電話線，而使檢警對被告乙○○及其負責之聯華電
        信公司發動偵查。被告所辯遭盜打等情，殊無足採信。
（三）本案干擾告訴人大眾電信公司之電磁紀錄，是否已致生損
      害。經查：
  (1)、本案行為時之刑法第三百五十二條第二項規定：「毀棄、
      損壞他人文書或致令不堪用，足以生損害於公眾或他人者
      ，處三年以下有期徒刑、拘役或一萬元以下罰金。干擾他
      人電磁紀錄之處理，足以生損害於公眾或他人者，亦同。
      」，修正理由謂「干擾他人電磁紀錄之處理，足以影響電
      腦正常之運作，例如以『電腦病毒」方式，即利用程式透
      過電腦連線系統內進行複製，佔據記憶容量，干擾電腦之
      正常運作功能，如其情形足以生損害於公眾或他人時，宜
      以刑罰加以規範」（見偵查卷二第67頁），又九十二年六
      月二十五日修正刪除刑法第三百五十二條第二項，增訂刑
      法第三百六十條「無故以電腦程式或其他電磁方式干擾他
      人電腦或其相關設備，致生損害於公眾或他人者，處三年
      以下有期徒刑、拘役或科或併科十萬元以下罰金」，修正
      理由：「鑒於電腦及網路已成為人類生活之重要工具，分
      散式阻斷服務（DOS ）或封包洪流（PING FLOOD）等行為
      已成為駭客最常用之癱瘓網路攻擊手法，故有必要以刑法
      保護電腦及網路設備之正常運作，爰增訂本條。有本條之
      處罰對象乃對電腦及網路設備產生重大影響之故意干擾行
      為，為避免某些對電腦系統僅產生極輕微影響之測試（例
      如：正常PING測試）或運用行為亦被繩之本罪，故加上『
      致生損害於公眾或他人之要件』，以免刑罰範圍過於擴張
      」，從二者修法理由觀之，二者均是對於干擾、妨害電腦
      正常運作功能之行為加以處罰；前者舉出之例子，為以電
      腦病毒或佔據記憶體容量方式之干擾行為，後者舉出之例
      子為以分散式阻斷服務（DOS ）或封包洪流方式之干擾行
      為，後者更明言「因為此等行為已成為駭客最常用之癱瘓
      網路攻擊手法，故有必要以刑法保護電腦及網路之正常運
      作，爰增訂本條」。可知，分散式阻斷服務因其確實會干
      擾他人電腦之正常運作，大量佔用電腦記憶體容量，無論
      修法前後均受規範，新法第三百六十條於立法理由中以之
      舉例，只在表明 DOS屬於對電腦及網路設備產生重大影響
      之故意干擾行為，受攻擊者必然受到損害（除非尚未著手
      ），係該條處罰之對象。至於其他干擾之方式，如以正常
      PING測試之方式，對電腦只產生極輕微影響之測試或運用
      行為，則予以限縮，不在該條處罰之列。揆諸前揭說明，
      遭受阻斷式攻擊行為，除非如PING測試之方式產生極為輕
      微之影響，否則對受攻擊者不僅足生損害，亦致實害，而
      該當於上揭規定之要件。
  (2)、鑑定證人高大宇對於本案之干擾行為所生之結果於原審即
      已證稱：「這種攻擊稱它為阻斷服務攻擊（DOS ），會送
      大量無意義的訊息到電腦系統使該系統無法有效率運作，
      嚴重將無法執行正常客戶服務程序…因為所有訊息過來電
      腦必須要回應，電腦會呈現比較忙碌狀態，相對影響它，
      服務的回應速度」（見原審卷二第73頁），而證人江仕祥
      於原審亦證稱：「攻擊我們網路PLUS的CGI 程式，會造成
      網站主機忙碌，網頁顯示比較慢，系統資源不足，其他在
      我們加值系統方面，大量的訊息會導致正常客戶要傳送的
      訊息會延遲發送」等語（見原審卷二第82頁），證人所證
      之事實均與阻斷式攻擊（DOS ）之特性相符合，而告訴人
      大眾電信公司網站上既在短期之內，密集遭受33萬餘筆的
      無意義傳呼，自會佔據相當的系統資源，而使系統未能如
      正常使用情況下有效運作，且使使用之大眾傳送訊息遲緩
      ，核屬事理之當然，此亦與立法理由揭示處罰之要件相符
      ，因此，不論修正前規定「足生損害」，或修法後「致生
      損害」之要件，均已該當，即已生損害於公眾及他人。
  (3)、被告雖復辯稱：該「網呼PLUS」功能本係告訴人公司於網
      站上提供予不特定人使用，在多數人於同一時間使用之情
      況下，網站主機處理速度勢必減慢，此乃系統容量不足之
      必然結果，要難據此認定告訴人之網路主機已因大量傳送
      傳呼訊息而喪失正常處理功能云云。惟按本案所涉及阻斷
      式攻擊（DOS） ，乃人為蓄意且惡意之攻擊行為，此與正
      常使用情況下，多數人同時使用系統的情形，迥然不同，
      此所以立法理由特別說明何以阻斷式攻擊（DOS） 乃處罰
      之對象，被告所辯自不得援為有利之認定。
（四）本案告訴人大眾電信公司所遭受之阻斷式攻擊，即遭受之
      電磁紀錄干擾，乃聯華電信公司所為，業經本院調查臻詳
      ，而被告乙○○為聯華電信公司之負責人，不惟被告乙○
      ○所自承，且有公司登記資料在卷可稽。又，依被告乙○
      ○歷來於偵、審中所陳各節，亦可知被告乙○○並非僅係
      聯華電信公司掛名之負責人，實則對於聯華電信公司之營
      運實際負責。再者，一則，本案告訴人大眾電信公司遭受
      之阻斷式攻擊歷時十餘日，而非單一的攻擊；二則，攻擊
      來源有使用聯華電信公司之電話、固定網段及聯華電信公
      司關係企業之帳號等等，均係使用聯華電信公司的資源器
      材；三則，本案之阻斷式攻擊涉及網路及電信不同專業領
      域之知識，在在均非個人突發奇想、隨性所為，因此，顯
      非聯華電信公司個別員工的自身行為，而係聯華電信公司
      關係公司經營策略有組織性所為，而被告乙○○既為聯華
      電信公司實際之決策、負責人，本案之攻擊乃其發動之事
      實，亦堪認定。另被告乙○○所發動之本案攻擊行為，涉
      及不同專業領域，且事項繁多，應非被告乙○○一人所為
      ，而係指揮不詳姓名之成年人多人所為，而既無證據證明
      該等被利用之人對本案有犯罪故意，應認被告乙○○係利
      用不知情的人所為，併予敘明。
（五）綜上，事證明確，被告乙○○犯行應堪認定。
二、論罪之理由：
（一）按行為後法律有變更者，適用行為時之法律。但行為後之
      法律有利於行為人者，適用最有利於行為人之法律，刑法
      第二條第一項定有明文（刑法第二條係規範行為後法律變
      更所生新舊法律比較適用之準據法，是刑法第二條本身雖
      經修正，但該條文既屬適用法律之準據法，本身尚無比較
      新舊法之問題，應逕適用裁判時之刑法第二條規定以決定
      適用之刑罰法律）。被告乙○○行為後，行為時之刑法第
      三百五十二條第二項業經修正，如前所述，而被告乙○○
      所為，不論依被告行為時（即八十六年十月八日修正之）
      刑法第三百五十二條第二項規定：「干擾他人電磁紀錄之
      處理，足以生損害於公眾或他人者，亦同（處三年以下有
      期徒刑、拘役或一萬元以下罰金）」，或九十二年六月二
      十五日修正增訂之刑法第三百六十條規定：「無故以電腦
      程式或其他電磁方式干擾他人電腦或其相關設備，致生損
      害於公眾或他人者，處三年以下有期徒刑、拘役或科或併
      科十萬元以下罰金」，均該當於上揭規定之犯罪構成要件
      ，自應予論罪科刑（按被告所為並未因行為時之刑法第三
      五十二條第二項刪除而不處罰）。至於行為後處罰之法律
      效果業已修正，應適用刑法第二條第一項之規定比較新舊
      法，比較結果，新法對被告並未有利，自應適用行為時即
      八十六年十月八日修正之刑法第三百五十二條第二項規定
      予以論罪科刑。核被告乙○○，係犯干擾他人電磁紀錄之
      處理，足以生損害於公眾及他人之罪。而被告乙○○利用
      不知情之人干擾他人電磁紀錄之處理，乃利用無故意之人
      所為，被告乙○○為間接正犯。
（二）查被告行為後，刑法第三十三條第五款有關罰金之最低數
      額等規定，業於九十四年二月二日修正公布，刑法施行法
      亦於九十五年六月十四日修正增訂第一條之一（有關罰金
      之最高數額），並均自九十五年七月一日起施行，茲就比
      較情形分述如下：
  (1)、刑法第三十三條第五款有關罰金之最低數額部分，刑法分
      則編各罪所定罰金之貨幣單位原為銀元，修正前刑法第三
      十三條第五款規定：「罰金：（銀元）一元以上」，而銀
      元與新臺幣間之折算，依現行法規所定貨幣單位折算新臺
      幣條例規定，以銀元一元折算新臺幣三元；修正後刑法第
      三十三條第五款則規定：「罰金：新臺幣一千元以上，以
      百元計算之」；經比較修正前、後之規定，修正後刑法第
      三十三條第五款所定罰金之最低數額，較之修正前提高，
      自以修正前刑法第三十三條第五款規定有利於被告。
  (2)、刑法施行法第一條之一有關罰金之最高數額部分，修正刑
      法係自九十五年七月一日起施行，在此之前，刑法分則編
      有關罰金之貨幣單位係銀元（銀元與新臺幣之折算比例為
      一比三），且依刑法分則編應處罰金者，應適用罰金罰鍰
      提高標準條例第一條、第五條規定，就七十二年六月二十
      六日前修正之刑法條文，罰金數額提高二至十倍，其後修
      正者則不提高倍數；而修正刑法施行後，因刑法第三十三
      條第五款所定罰金之貨幣單位，經修正為新臺幣後，刑法
      分則各罪所定罰金之貨幣單位亦應配合修正為新臺幣，為
      使刑法分則編各罪所定罰金之最高數額與刑法修正前趨於
      一致，乃增訂刑法施行法第一條之一：「中華民國九十四
      年一月七日刑法修正施行後，刑法分則編所定罰金之貨幣
      單位為新臺幣。九十四年一月七日刑法修正時，刑法分則
      編未修正之條文定有罰金者，自九十四年一月七日刑法修
      正施行後，就其所定數額提高為三十倍。但七十二年六月
      二十六日至九十四年一月七日新增或修正之條文，就其所
      定數額提高為三倍」，從而，刑法分則編各罪所定罰金刑
      之最高數額，於上開規定修正後並無不同，對被告而言，
      並無不利。
  (3)、關於易科罰金：修正前刑法第四十一條第一項前段規定：
      「犯最重本刑為五年以下有期徒刑以下之刑之罪，而受六
      個月以下有期徒刑或拘役之宣告，因身體、教育、職業、
      家庭之關係或其他正當事由，執行顯有困難者，得以一元
      以上三元以下折算一日，易科罰金。」，而被告行為時之
      易科罰金折算標準，依九十五年七月一日修正條文施行前
      罰金罰鍰提高標準條例第二條之規定（該條業經總統於九
      十五年五月十七日公布刪除，並自九十五年七月一日失效
      ），就其原定數額提高為一百倍折算一日，則被告行為時
      之易科罰金折算標準，應以銀元一百元至三百元折算一日
      ，經折算為新臺幣後，係以新臺幣三百元至九百元折算為
      一日；惟修正後之刑法第四十一條第一項前段則規定：「
      犯最重本刑為五年以下有期徒刑以下之刑之罪，而受六個
      月以下有期徒刑或拘役之宣告者，得以新臺幣一千元、二
      千元或三千元折算一日，易科罰金。」，比較修正前後之
      易科罰金折算標準，以適用修正前刑法第四十一條第一項
      前段及修正前罰金罰鍰提高標準條例第二條之規定較有利
      於被告。
  (4)、綜合上述各條文修正前、後之比較，可知依修正前、後之
      規定，就罰金之最高數額（即刑法施行法第一條之一）部
      分，對被告並無不利，惟修正後之罰金最低數額及易科罰
      金部分，較修正前提高，顯然不利於被告，揆諸前揭最高
      法院決議所揭示之罪刑綜合比較原則，依刑法第二條第一
      項前段之規定，應整體適用行為時即修正前之規定。
三、撤銷原判改判之理由：
    原審未能詳查，遽為被告乙○○無罪之判決，其證據之取捨
    ，難謂適法。檢察官上訴，執此指摘原判決不當，核有理由
    ，自應由本院將原判決予以撤銷改判。爰審被告乙○○為聯
    華電信公司之負責人，未思正派經營公司，對告訴人大眾電
    信公司發動本案之阻斷式攻擊，對告訴人大眾電信公司造成
    損害匪淺，且犯後飾詞狡辯未見悔意，並審酌被告犯罪之動
    機、手段及犯罪所生損害，暨犯罪後態度等一切情狀，量處
    有期徒刑五月，並諭知易科罰金之折算標準。
貳、無罪部分（被告甲○○部分）：
一、公訴意旨以：被告甲○○則係聯華電信公司主管內部網路之
    系統部副理，與負責人被告乙○○基於毀損他人呼叫器網路
    之犯意聯絡，自民國八十八年八月六日起至同年月二十三日
    止，在聯華電信公司上址內，以公司自有之電腦設備及網際
    網路專線，或以向中華電信股份有限公司（下稱中華電信公
    司）及數位聯合電信股份有限公司（下稱數位聯合電信公司
    ）租用之網際網路撥接帳號「MOBL」、「FR201117」及「FR
    254039」上網，連接至大眾電信股份有限公司（下稱大眾電
    信公司）經營之大眾電信網站（網址：http://www.fitel.n
    et.tw ），利用該網站所提供之「網呼PLUS」功能，連續傳
    送約三十三萬一千六百零七筆無意義之資訊至大眾電信公司
    之呼叫器網路，干擾大眾電信公司之網站伺服器對於電腦資
    料之正常處理，致使該大眾電信公司之主機均因不堪大量讀
    取之負荷而當機，造成部分資料流失，足生損害於公眾及大
    眾電信公司，因認被告甲○○共同涉犯修正前刑法第三百五
    十二條第二項之干擾他人電磁紀錄之處理罪嫌。
二、按犯罪事實應依證據認定之，無證據不得認定其犯罪事實，
    又不能證明被告犯罪者，應諭知無罪之判決，刑事訴訟法第
    一百五十四條第二項、第三百零一條第一項定有明文。又「
    認定犯罪事實所憑之證據，雖不以直接證據為限，間接證據
    亦包括在內，然而無論直接或間接證據，其為訴訟上之證明
    ，須於通常一般之人均不致有所懷疑，而得確信其為真實之
    程度者，始得據為有罪之認定，倘其證明尚未達到此一程度
    ，而有合理之懷疑存在、無從為有罪之確信時，自應為無罪
    之判決」，有最高法院七十六年臺上字第四九八六號判例可
    資參照。
三、被告甲○○係聯華電信公司主管內部網路之系統部副理之事
    實，為被告甲○○所自承，而聯華電信公司負責人即被告乙
    ○○於上揭時、地對告訴人大眾電信公司發動上揭阻斷式攻
    擊，固據本院調查說明如前，惟公訴人並未提出任何事證證
    明被告甲○○對上揭被告乙○○所為，有何犯意之聯絡或行
    為之分擔，自難僅憑被告甲○○主管聯華電信公司主管內部
    網路之系統部副理乙職，即率爾推論被告甲○○為本案之犯
    行，揆諸上揭說明，不能證明被告甲○○犯罪。綜上說明，
    原審依調查證據之結果，斟酌全辯論意旨，認被告犯罪不能
    證明，依法為無罪之諭知，經核並無不合。檢察官提起上訴
    指摘原判決違誤，為無理由，應予駁回。
據上論斷，應依刑事訴訟法第三百六十八條、第三百六十九條第
一項前段、第三百六十四條、第二百九十九條第一項前段，刑法
第二條第一項前段、（八十六年十月八日修正之）第三百五十二
條第二項、（修正前）第四十一條第一項前段，（修正前）罰金
罰鍰提高標準條例第一條前段、第二條規定，判決如主文。
本案經檢察官游明仁到庭執行職務
中　　華　　民　　國　　96　　年　　3　　月　　29　　日
　　　　　　　　　刑事第十五庭  審判長法　官 吳昭瑩
　　　　　　　　　　　　　　　　　　  法　官 蘇隆惠
　　　　　　　　　　　　　　　　　　  法　官 王梅英
以上正本證明與原本無異。
不得上訴。
                                      書記官 顧哲瑜
中　　華　　民　　國　　96　　年　　4 　　月　　2 　　日
附錄：本案論罪科刑法條全文
八十六年十月八日修正之刑法第三百五十二條：
毀棄、損壞他人文書或致令不堪用，足以生損害於公眾或他人者
，處三年以下有期徒刑、拘役或一萬元以下罰金。
干擾他人電磁紀錄之處理，足以生損害於公眾或他人者，亦同。
